臺灣臺中地方法院刑事判決
111年度訴字第638號
公  訴  人  臺灣臺中地方檢察署檢察官
被      告  楊璨鴻



指定辯護人  本院公設辯護人  蔡育萍
上列被告因違反毒品危害防制條例案件，經檢察官提起公訴（11
1年度偵字第5748號），本院判決如下：
    主    文
楊璨鴻共同犯販賣第三級毒品而混合二種以上之毒品未遂罪，處
有期徒刑壹年陸月。扣案如附表編號1至3所示之物均沒收。
    犯罪事實
一、楊璨鴻明知愷他命、4-甲基甲基卡西酮、甲基-N,N-二甲基
    卡西酮均係毒品危害防制條例第2條第2項第3款所列管之第
    三級毒品，依法不得販賣，竟與張崇祐(微信暱稱「波哥大
    」、綽號「黑豬」，另由臺灣臺中地方檢察署檢察官以111
    年度偵字第7555號案件偵辦中)共同基於販賣第三級毒品、
    販賣第三級毒品而混合二種以上毒品以營利之犯意聯絡，由
    張崇祐負責以「微信」通訊軟體暱稱「屋馬燒肉」，標註內
    容為「鮭魚卵雙人豪華套餐價位：4500」（指愷他命之價格
    ）、「可加購近期廠商女神贊助的高級燕窩飲1：600、5：2
    500」(指毒品咖啡包之價格)等訊息，向不特定人兜售第三
    級毒品愷他命及黑色外包裝標示「Slim figure」而混合含
    有第三級毒品4-甲基甲基卡西酮、甲基-N,N-二甲基卡西酮
    之毒品咖啡包予楊璨鴻保管以伺機販賣(本案尚乏證據認定
    楊璨鴻係加入販毒集團)，迨張崇祐覓得買家並約定毒品價
    格、數量、交易地點之後，即指示楊璨鴻攜帶毒品前往交易
    ，復於交易完成後，將收取之販毒價金回帳交予張崇祐，楊
    璨鴻每交易1包毒品咖啡包可從中獲取新臺幣(下同)100元之
    報酬，每交易1包愷他命可從中獲取200元之報酬。嗣蘇世和
    經警查獲持有購入之毒品咖啡包，為配合警方查獲毒品來源
    ，乃佯為買家於111年2月9日16時48分，以微信暱稱「阿嘉
    」與張崇祐使用之微信暱稱「屋馬燒肉」聯絡毒品交易事宜
    ，並談妥以1萬1,500元交易2公克愷他命2包及黑色外包裝標
    示「Slim figure」之毒品咖啡包5包，楊璨鴻乃依張崇祐指
    示而攜帶愷他命2包及黑色外包裝標示「Slim figure」之毒
    品咖啡包5包，於同日18時0分許，騎乘車牌號碼000-0000號
    普通重型機車，抵達臺中市○區○○路000號統一超商東泓門市
    後，販賣如附表編號1、2所示之毒品咖啡包5包、愷他命2包
    予蘇世和，蘇世和則交付現金1萬2,000元予楊璨鴻，楊璨鴻
    表示無法找零，遂前往上揭超商換鈔並找零500元予蘇世和
    後，即遭埋伏守候之警員上前當場逮捕而查獲，楊璨鴻共同
    販賣第三級毒品、販賣第三級毒品而混合二種以上毒品之行
    為因而未遂，並扣得如附表所示之物。
二、案經臺灣臺中地方檢察署檢察官指揮臺中市政府警察局第五
    分局報告該署偵查起訴。
    理    由
一、證據能力部分：
(一)本案以下所引用被告以外之人於審判外之言詞或書面陳述，
    被告及辯護人於本院準備程序時均表示同意作為證據（見本
    院卷第76頁），且檢察官、被告及辯護人迄於言詞辯論終結
    前，亦均未聲明異議（見本院卷第90至93頁），本院審酌相
    關言詞或書面陳述作成時之情況，核無違法取證或其他瑕疵
    ，認為以之作為證據為適當，依刑事訴訟法第159 條之5 之
    規定，均具有證據能力。
(二)本案以下引用之非供述證據，均與本案待證事實具有關聯性
    ，檢察官、被告及辯護人皆不爭執其證據能力，且無證據證
    明有何偽造、變造或公務員違法取得之情事，復經本院依法
    踐行調查證據程序，自應認均有證據能力。
二、認定犯罪事實所憑之證據及理由：
(一)上開犯罪事實，業據被告於偵訊、本院訊問、準備程序及審
    理時均坦承不諱（見偵卷第172頁，聲羈卷第16頁，本院卷
    第28、34、75、95頁），核與證人即佯裝購毒者蘇世和於警
    詢及偵訊時之證述相符(見偵卷第35至38、121至122頁)，並
    有指認犯罪嫌疑人紀錄表（見偵卷第41至45頁）、搜索被告
    之臺中市政府警察局第五分局搜索扣押筆錄、扣押物品目錄
    表（見偵卷第47至51頁）、證人蘇世和之臺中市政府警察局
    第五分局扣押筆錄、扣押物品目錄表（見偵卷第55至59頁）
    、贓物領據（見偵卷第63頁）、另案被告張崇祐使用暱稱「
    屋馬燒肉」與證人蘇世和間之通訊軟體微信對話內容翻拍照
    片（見偵卷第65至73頁）、交易現場錄音譯文（見偵卷第75
    頁）、現場監視錄影畫面（見偵卷第77至81頁）、查獲現場
    照片（見偵卷第83至87頁）在卷可稽，而扣案如附表編號1
    、2所示之毒品咖啡包、愷他命，經鑑驗結果分別含有如附
    表編號1、2「備註」欄所示之毒品，亦有衛生福利部草屯療養
    院111年3月7日草療鑑字第1110200578號、111年3月16日草療鑑
    字第1110200579號鑑驗書（見偵卷第201、203至205頁）存
    卷可參，足徵被告之任意性自白與事實相符，堪以採信。
(二)毒品危害防制條例所處罰之「販賣」毒品罪，所著重者為在
    主觀上有藉以牟利之惡性，及對毒品之擴散具有較有償或無
    償轉讓行為更嚴重之危害性，被告「營利」之意圖係從客觀
    之社會環境、情況及證人、物證等資料，依據證據法則綜合
    研判認定（最高法院100年度台上字第5938號判決意旨參照
    ）。審之邇來政府為杜絕毒品氾濫，毒害人民甚深，再三宣
    導民眾遠離毒品、媒體之報導既深且廣，對於毒品之禁絕，
    應為民眾所熟悉，被告既為智識健全之成年人，對此自無不
    知之理。另販賣毒品既係違法行為，當非可公然為之，亦無
    公定價格，且容易分裝並增減份量，而每次買賣之價量，可
    能隨時依雙方關係深淺、資力、需求量及對行情之認知、來
    源是否充裕、購買者被查獲時供述購買對象之可能風險之評
    估等情形，而異其標準，非可一概而論；販賣之利得，除被
    告就販賣之價量俱明確供述外，委難察得實情，販賣之人從
    價差或量差中牟利之方式雖異，其意圖營利之販賣行為則無
    二致。凡販賣毒品者，茍無利益可圖，應無甘冒被他人供出
    來源或遭檢警查緝法辦之危險，而平價供應他人施用之理，
    因此其販入之價格必較出售之價格低廉，或以同一價格販賣
    而減少毒品之份量，而有從中賺取買賣價差牟利之意圖及事
    實，應屬合理之認定（最高法院103年度台上字第3862號判
    決意旨參照）。查被告與購毒者並無特殊情誼或至親關係，
    若非有利可圖，被告殆無甘冒被查緝重罰之風險，接獲指示
    即親自出面將毒品交付購毒者之可能，顯見被告就上開販賣
    毒品犯行，確屬有利可圖，其始願為之，且被告於本院審理
    時自陳：賣毒品咖啡包1包可抽100元，賣愷他命1包可抽200
    元等語（見本院卷第95頁），堪認被告應有營利之意圖甚明
    。
(三)按刑事偵查技術上所謂之「釣魚偵查」，係指對於原已犯罪
    或具有犯罪故意之人，以設計引誘之方式，使其暴露犯罪事
    證，而加以逮捕或偵辦而言，此純屬偵查犯罪技巧之範疇，
    並未違反憲法對於基本人權之保障，且於公共利益之維護有
    其必要性存在，故依「釣魚」方式所蒐集之證據資料，原則
    上非無證據能力。而所謂「陷害教唆」，則指行為人原不具
    犯罪之故意，純因司法警察之設計教唆，始萌生犯意，進而
    實行犯罪構成要件之行為者而言，因係以引誘或教唆犯罪之
    不正當手段，使原無犯罪故意之人因而萌生犯意，實行犯罪
    行為，再進而蒐集其犯罪之證據，予以逮捕偵辦，此種誘人
    犯罪之手段顯已違反憲法對於基本人權之保障，且已逾越偵
    查犯罪之必要程度，對於公共利益之維護並無意義，其因此
    所取得之證據資料，應不具有證據能力。又於俗稱「釣魚」
    或「誘捕偵查」之情形，因毒品買者為協助警察辦案佯稱購
    買，而將販賣者誘出以求人贓俱獲，因其無實際買受之真意
    ，且在警察監視之下伺機逮捕，事實上亦不能真正完成買賣
    ，則該次行為，僅能論以販賣未遂（最高法院100年度台上
    字第4498號判決意旨參照）。經查，本件證人蘇世和依販毒
    廣告以通訊軟體微信與另案被告張崇祐使用之「屋馬燒肉」
    聯絡談妥毒品交易事宜後，被告即依另案被告張崇祐指示攜
    帶毒品前往指定地點交易，業如前述，足認被告原即有意圖
    營利而販賣毒品之犯意，嗣經警以釣魚方式誘出交易，惟因
    上開交易行為係在警員之掌控監督下，佯裝買家之證人蘇世
    和亦無實際買受之真意，事實上不能完成買賣，應論以販賣
    未遂。
(四)綜上所述，被告上開販賣第三級毒品未遂及販賣第三級毒品
    而混合二種以上毒品未遂犯行，事證明確，洵堪認定，應予
    依法論科。
三、論罪科刑：
(一)查愷他命、4-甲基甲基卡西酮、甲基-N,N-二甲基卡西酮均
    係毒品危害防制條例第2條第2項第3款所列管之第三級毒品
    ，不得非法販賣。另按109年7月15日修正施行之毒品危害防
    制條例增定第9條第3項規定：「犯前5條之罪（按即毒品危
    害防制條例第4條至第8條）而混合二種以上之毒品者，適用
    其中最高級別毒品之法定刑，並加重其刑至二分之一。」，
    該條項所稱之「混合」，係指將二種以上之毒品摻雜調合，
    無從區分而言（如置於同一包裝）。考其立法目的，係因目
    前毒品查緝實務，施用混合毒品之型態日益繁多，且因混合
    毒品之成分複雜，施用後所造成之危險性及致死率均高於施
    用單一種類者，為加強遏止混合毒品之擴散，爰增定犯毒品
    危害防制條例第4條至第8條之罪，而有混合二種以上毒品之
    情形者，加重其刑至二分之一。此規定係將犯毒品危害防制
    條例第4條至第8條之罪而有混合二種以上毒品之情形，予以
    結合成另一獨立犯罪類型，以與單一種類毒品之犯罪類型區
    別，並予以加重其刑，屬「刑法分則之加重」。申言之，以
    販賣混合同屬第三級毒品者為例，既因其所販賣之客體摻雜
    多種第三級毒品成分，而具有較高之人體危害性，故應以「
    販賣第三級毒品而混合二種以上毒品罪」之獨立罪名論處，
    以示其刑法分則加重之特殊形態，有別於原本所犯之「販賣
    第三級毒品罪」。本案被告販賣如附表編號1所示毒品咖啡
    包5包，經鑑定結果，含有二種以上之第三級毒品成分（詳
    如附表編號1「備註」欄），乃係同一包裝內混合二種以上
    毒品之情形，且被告為本案販賣毒品犯行時，毒品危害防制
    條例第9條第3項規定業已施行，自有該規定之適用。　　
(二)核被告所為，係犯毒品危害防制條例第4條第6項、第3項之
    販賣第三級毒品未遂罪及毒品危害防制條例第9條第3項、第
    4條第6項、第3項之販賣第三級毒品而混合二種以上之毒品
    未遂罪。又起訴書已敘及被告販賣第三級毒品而混合二種以
    上毒品之毒品咖啡包之犯罪事實，雖起訴法條漏引毒品危害
    防制條例第9條第3項，惟經公訴檢察官當庭補充及更正（見
    本院卷第89頁），且經本院當庭告以被告可能涉犯此部分罪
    名(見本院卷第89頁)，並無礙被告之防禦權保障，本院自得
    依檢察官更正後之法條審理，無庸變更起訴法條。被告販賣
    如附表編號1所示毒品咖啡包5包、如附表編號2之愷他命2包
    ，依如附表編號1、2「備註」欄所示衛生福利部草屯療養院
    鑑驗書所載，因所含第三級毒品之純質淨重未達毒品危害防
    制條例第11條所規定之5公克以上，自不生持有之低度行為
    為販賣未遂之高度行為所吸收而不另論罪之問題。
(三)被告與另案被告張崇祐間，就上開販賣第三級毒品未遂、販
    賣第三級毒品而混合二種以上之毒品未遂等犯行，有犯意聯
    絡及行為分擔，為共同正犯。
(四)又被告係以一販賣行為同時觸犯上開2罪名，為想像競合犯
    ，依刑法第55條前段規定，應從一重之販賣第三級毒品而混
    合二種以上之毒品未遂罪處斷。　
(五)刑之加重與減輕：
  1.被告所犯販賣第三級毒品而混合二種以上之毒品未遂罪，依
    毒品危害防制條例第9條第3項規定，應適用其中最高級別即
    販賣第三級毒品罪之法定刑，並加重其刑。　
  2.被告已著手於販賣第三級毒品而混合二種以上毒品行為之實
    行，惟因買家無購買毒品之真意，致被告實際上不能完成毒
    品交易而未遂，為未遂犯，爰依刑法第25條第2項規定，按
    既遂犯之刑度減輕其刑。　
　3.按毒品危害防制條例第17條第2項規定：「犯第4條至第8條
    之罪於偵查及歷次審判中均自白者，減輕其刑」。又被告販
    賣毒品咖啡包所犯雖為同條例第9條第3項之罪，惟其基本犯
    罪類型仍屬販賣第三級毒品之犯罪，立法者於109年1月15日
    修正毒品條例時，將同時販賣混合二種以上毒品者結合成一
    罪論處，性質上屬於結合犯，倘若行為者於偵審均自白販賣
    毒品罪者，亦當有同法第17條第2項減刑之要件適用。查被
    告於偵查及本院審理中均自白本案犯行，應依毒品危害防制
    條例第17條第2項之規定減輕其刑。　　
　4.按毒品危害防制條例第17條第1項規定為：「犯第4條至第8 
    條、第10條或第11條之罪，供出毒品來源，因而查獲其他正
    犯或共犯者，減輕或免除其刑。」其立法旨意在於鼓勵被告
    具體提供其毒品上游，擴大追查毒品來源，俾有效斷絕毒品
    之供給，以杜絕毒品泛濫，祇須被告願意供出毒品來源之上
    手，因而查獲其他正犯或共犯者，即可邀減輕或免除其刑之
    寬典。所謂「供出毒品來源，因而查獲」，係指被告翔實供
    出毒品來源之具體事證，因而使有偵查（或調查）犯罪職權
    之公務員知悉而對之發動偵查（或調查），並因而查獲者而
    言（最高法院100年度台上字第4787號判決意旨參照)。查被
    告供出本案毒品來源後，檢警已查獲另案被告張崇祐，現由
    檢察官以111年度偵字第 7555號案件偵辦中，此經起訴書敘
    明在案，並有臺灣臺中地方檢察署111年4月21日函、臺中市
    政府警察局第五分局111年4月22日函及職務報告書在卷可參
    （見本院卷第57、59至70頁），依前揭說明，被告所犯販賣
    第三級毒品而混合二種以上毒品未遂罪，應依毒品危害防制
    條例第17條第1項規定減輕其刑。
  5.被告所犯販賣第三級毒品而混合二種以上之毒品未遂罪，有
    前開刑之加重及減輕事由，應依刑法第70條、第71條規定，
    先加後減並遞減之，且先依較少之數減輕之。
(六)爰審酌被告為成年人，明知毒品對我國社會之安寧秩序及國
    人之身心健康危害至鉅，政府三令五申禁絕毒品交易，竟與
    另案被告張崇祐共同販賣毒品以牟取不法利益，助長毒品之
    流通與氾濫，危害國民健康及社會治安，所為誠值非難，並
    考量被告之販賣毒品種類、數量及獲利情節，兼衡未有犯罪
    前科，素行良好，其犯後坦承犯行之態度，自陳之學歷、職
    業、家庭經濟生活狀況（見本院卷第95頁）等一切情狀，量
    處如主文所示之刑，以示懲儆。
四、沒收部分：
(一)扣案如附表編號1、2所示之毒品咖啡包、愷他命，經送衛生
    福利部草屯療養院鑑驗結果，確含有如附表編號1、2「備註
    」欄所示之第三級毒品成分，有上開鑑驗書在卷可證(見偵
    卷第201、203至205頁），且均為被告販賣之毒品，業據其
    供承明確（見本院卷第28頁），是扣案如附表編號1、2所示
    之毒品咖啡包、愷他命，均屬違禁物，均應依刑法第38條第
    1項規定宣告沒收之。另直接盛裝上開毒品之外包裝袋，無
    論依何種方式，均有微量毒品殘留而難以析離，故該外包裝
    應整體視為查獲毒品，併予宣告沒收。至鑑驗耗損之毒品既
    已滅失，自無庸為沒收之諭知。
(二)扣案如附表編號3所示之行動電話，係供被告本案販賣毒品
    所用之物，此經被告陳明在卷（見本院卷第28頁），應依毒
    品危害防制條例第19條第1項規定宣告沒收之。
(三)至扣案附表編號4、5所示之現金，係供調查證據所使用之工
    具，顯非被告所為本案犯行之犯罪所得（最高法院96年度台
    上字第175號判決意旨參照）；又扣案如附表編號6所示之現
    金，據被告供稱與本案犯罪無關（見本院卷第28頁），復無
    其他證據足證與本案犯罪有關，爰均不予宣告沒收。
據上論斷，應依刑事訴訟法第299 條第1 項前段，毒品危害防制
條例第9條第3項、第4條第6項、第3項、第17條第1項、第2 項、
第19條第1 項，刑法第11條前段、第28條、第55條前段、第25條
第2項、第38條第1項，判決如主文。
本案經檢察官張富鈞提起公訴，檢察官陳永豐到庭執行職務。
中　　華　　民　　國　　111 　年　　6 　　月　　15　　日
             刑事第七庭   審判長法  官  尚安雅
                                法  官  丁智慧
                                法  官  林忠澤　　
以上正本證明與原本無異。
如不服本判決應於收受送達後20日內向本院提出上訴書狀，並應
敘述具體理由；其未敘述上訴理由者，應於上訴期間屆滿後20日
內向本院補提理由書（均須按他造當事人之人數附繕本）「切勿
逕送上級法院」。
　　　                        　書記官  許采婕
中　　華　　民　　國　　111 　年　　6 　　月　　15　　日
附錄論罪科刑法條
毒品危害防制條例第4條第3項、第6項
製造、運輸、販賣第三級毒品者，處7年以上有期徒刑，得併科
新臺幣1千萬元以下罰金。
前5項之未遂犯罰之。
毒品危害防制條例第9條第3項
犯前5條之罪而混合二種以上之毒品者，適用其中最高級別毒品
之法定刑，並加重其刑至二分之一。
附表：
編號 物品名稱 數量（新臺幣） 備註 1. 毒品咖啡包（「Slimfigure」黑色包裝） 5包 經送衛生福利部草屯療養院鑑驗，結果含有第三級毒品4-甲基甲基卡西酮、甲基-N,N-二甲基卡西酮（總毛重16.39公克，送驗單位指定鑑驗1包，該包驗前淨重1.5533克，驗餘淨重0.6207公克；推估檢驗前總淨重11.9450公克，4-甲基甲基卡西酮總純質淨重1.8395公克，見偵卷第201、203至205頁） 2. 愷他命 2包 經送衛生福利部草屯療養院鑑驗，結果含有第三級毒品愷他命(總毛重3.0127公克，驗前總淨重為3.0127公克，驗餘總淨重為2.8788公克，總純質淨重2.4162公克，見偵卷第201、203至205頁） 3. iPhone手機(白色) 1支 供被告本案販賣毒品所用之物。 4. 現金（已發還蘇世和） 11,500元 係供調查證據所使用之工具。 5. 現金（已發還蘇世和） 500元 係供調查證據所使 用之工具。    　　 　　 6. 現金 6,200元 與本案犯罪無關。